最高法院刑事判決　　　　　　　　　　　　　　　　九十三年度台上字第二七六號
　　上　訴　人　台灣高等法院花蓮分院檢察署檢察官
　　被　　　告　甲○○
右上訴人因被告傷害致人於死案件，不服台灣高等法院花蓮分院中華民國九十二年八
月十五日第二審判決（九十一年度上訴字第一一八號，起訴案號：台灣花蓮地方法院
檢察署八十七年度偵字第一九一三號），提起上訴，本院判決如左：
    主  文
原判決撤銷，發回台灣高等法院花蓮分院。
    理  由
本件原判決以公訴意旨稱：被告甲○○與林榮鑑均係在台灣花蓮監獄因案執行徒刑之
受刑人，因林榮鑑有器質性腦症合併輕度智能不足，無法妥善自理生活，乃改在該監
病舍小二房執行刑罰，由當時擔任雜役之被告幫忙照顧生活起居，而心生煩厭。民國
八十四年十二月二十八日上午早餐後至上午十時二十分許間某時，被告幫忙林榮鑑洗
澡之際，基於傷害人身體之犯意，持水桶出手毆打林榮鑑上腹部，致林榮鑑引發局部
腹膜炎及腸系膜血管破裂相繼引起出血性休克，嗣被告將林榮鑑送回病舍後，林榮鑑
因傷發作吐血，同房陳白能（另為不起訴處分）發覺林榮鑑神色情況有異，經報告監
所管理人員後，急將林榮鑑送醫，惟林榮鑑仍延至同日上午十時四十分許不幸死亡。
案經林榮鑑之配偶莊貞妹及女兒林佳蓉訴請偵辦，因認被告犯刑法第二百七十七條第
二項之傷害致人於死罪嫌云云。經審理結果，不能證明被告犯罪，因而維持第一審諭
知被告無罪之判決，駁回檢察官在第二審之上訴，固非無見。
惟查：(一)、證據雖已調查而其內容尚未明瞭者，即與未經調查無異，如遽行判決，仍
屬應於審判期日調查之證據，而未予調查，其判決當然違背法令。卷附之台灣花蓮地
方法院檢察署法醫師於八十五年一月五日十五時二十五分之解剖紀錄記載：死者林榮
鑑胸部：右胸外下部近季肋部處有二．五公分直徑圓形淺紫斑由碰傷所致（下稱第一
次解剖，見相字卷一第一０五｜一０七頁）。同年二月十二日九時五十分之第二次解
剖紀錄明載：死者林榮鑑上肢：右肘凹處，……切開有微小皮下瘀血。下肢：右大腿
內面約十八公分〤八公分縱形紫斑，其中濃度不一，有重複碰傷，以左足比照（對）
有符合以左足用力碰撞之成分多，切開皮下有瘀血，其瘀血亦非一次之傷；左大腿內
面約二十五公分縱〤六公分寬紫斑，以右足比對，尚有符合以右足碰撞之可能性，因
右足較有力，左邊皮下瘀血較明顯，非一次之傷，……（見相字卷二第一０｜一四頁
）。死者林榮鑑之右胸部及左、右大腿內側，既均有因碰撞之皮下瘀血，且腿部瘀血
，又非一次之傷，而係重複碰傷，復經比對死者之左、右大腿內側皮下瘀血符合來自
外力之右、左足之碰撞。此攸關是否因被告之行為有以致之，即有調查審明之必要。
原審未予調查，亦未於理由內有所說明，自有證據調查未盡及不載理由之違法。(二)、
證人即負責解剖之法醫師陳瑞璋於一審調查時結證：「死者胃部原本有慢性萎縮性胃
炎及胃潰瘍，可能因碰撞，所以胃部有輕微出血，但這不是致死原因。致死原因是腸
系膜血管破裂，引發大量內出血，而導致死亡。腸系膜血管之所以破裂，是因為碰撞
而造成的」等語，有訊問筆錄在卷足憑（見一審卷第一二、一三頁）。則死者林榮鑑
之腸系膜血管破裂，是否因其胸部、左右大腿內側被碰撞時所波及，亦有根究明白之
必要。原判決置證人陳瑞璋上述證詞於不顧，遽為有利被告之認定，不免速斷。檢察
官上訴意旨執以指摘原判決不當，非無理由，應認原判決有撤銷發回更審之原因。
據上論結，應依刑事訴訟法第三百九十七條、第四百零一條，判決如主文。
中　　　華　　　民　　　國　　九十三　　年　　　一　　　月　　 十五 　　日
                              最高法院刑事第二庭
                                  審判長法官  陳　錫　奎
                                        法官  洪　清　江
                                        法官  李　伯　道
                                        法官  邵　燕　玲
                                        法官  洪　佳　濱
      右正本證明與原本無異
                                              書  記  官
中　　　華　　　民　　　國　　九十三　　年　　　一　　　月　　二十九　　日
                                                                        Ｑ
